【裁判字號】    99,易,160
【裁判日期】    990203
【裁判案由】    詐欺
【裁判全文】
臺灣臺南地方法院刑事判決               99年度易字第160號
公  訴  人  臺灣臺南地方法院檢察署檢察官
被      告  乙○○
上列被告因詐欺案件，經檢察官聲請以簡易判決處刑（98年度偵
緝字第1481號），本院改依通常程序審理，判決如下：
    主  文
本件公訴不受理。
    理  由
一、聲請簡易判決處刑意旨略以：乙○○明知將金融帳戶交付不
    明人士使用，將幫助他人詐欺取財之用，竟仍不違本意，而
    基於幫助詐欺之間接故意，於民國98年5月18日前某日，在
    桃園縣桃園市○○路之統一超商，將其向中華郵政樹林郵局
    申設之帳號000-0000000-0000000號之存摺、提款卡及密碼
    ，以新臺幣（下同）2,000元之代價，交付予真實姓名年籍
    不詳之詐欺集團成員。嗣該人所屬詐欺集團成員基於意圖為
    自己不法所有之犯意聯絡，於98年5月17日，在奇摩雅虎拍
    賣網站刊登販賣筆記型電腦之不實訊息，適朱芳葦在臺南市
    東區住處瀏覽該訊息後，陷於錯誤，加入競標並以15,000元
    得標，並依指示，於98年5月18日，在臺南市東區東門郵局
    中華郵政自動櫃員機先行轉帳7,000元至乙○○上開中華郵
    政樹林郵局帳戶內，嗣朱芳葦收到奇摩雅虎拍賣網站警示函
    ，發覺有異，報警處理，因認被告涉犯刑法第30第1項前段
    、第339條第1項之幫助詐欺取財罪嫌等語。
二、按已經提起公訴或自訴之案件，在同一法院重行起訴者，應
    諭知不受理之判決，並得不經言詞辯論為之，刑事訴訟法第
    303條第2款、第307條分別定有明文。又訴訟上所謂一事不
    再理之原則，關於實質上一罪或裁判上一罪，亦均有其適用
    ，最高法院60年台非字第77號判例亦同此見解。又想像競合
    犯係裁判上之一罪，故想像競合犯之行為如已就一部起訴者
    ，依公訴不可分、審判不可分原則，其效力已及於全部，就
    想像競合犯之其他部分，自不得再行起訴，如再行起訴，就
    重行起訴部分，自應諭知不受理判決。而案件是否已經起訴
    ，應以檢察官起訴繫屬之先後為準，同一案件繫屬於有管轄
    權之數法院，由繫屬在先或經裁定繫屬在後之法院審判，致
    不得為審判者，自應依本款諭知不受理之判決，避免一罪兩
    判，此有最高法院92年度台非字第163裁判參照。另簡易判
    決處刑之聲請，與起訴有同一之效力，刑事訴訟法第451條
    第3項亦有明文。
三、經查，被告乙○○預見將金融帳戶交付不明人士使用，他人
    可能以該金融帳戶遂行財產上犯罪之目的，且取得他人帳戶
    之目的在於收取贓物及掩飾犯行不易遭人追查，竟不顧他人
    所可能遭害之危險，仍以縱若有人持以犯罪亦無違反本意之
    不確定幫助詐欺犯意，而於98年4、5月間某日，在桃園縣龜
    山鄉某處，將其在中華郵政股份有限公司樹林郵局（起訴書
    誤繕為板橋郵局）開立之00000000000000號帳戶之提款卡、
    密碼、存摺，交付予真實姓名年籍均不詳之詐騙集團成員作
    為詐騙之帳戶使用。嗣該人所屬之詐騙集團成員竟意圖為自
    己不法之所有，分別於(1)98年5月17日於雅虎拍賣網路上佯
    稱「近全新HP Mini2140小筆電盒裝完整升到2G便宜出售」
    意欲出售，並提供莊檯星（經臺灣板橋地方法院檢察署檢察
    官提起公訴，現繫臺灣板橋地方法院審理中）申辦之000000
    0000號行動電話予買家聯絡，適范思信瀏覽該網頁，遂陷於
    錯誤，於同年月18日下午2時30分，在臺北縣中和市○○路
    ○段356號7樓下標，並依指示於同日在上址以網路銀行匯款
    7,900元至被告乙○○上開郵局帳戶中，所匯入之款項旋遭
    提領。嗣經范思信未收到貨物，發覺有異而報警處理，始悉
    上情。案經臺北市政府警察局中正第二分局移送臺灣板橋地
    方法院檢察署檢察官偵查後，認被告乙○○涉有刑法第30條
    第1項、第339條第1項之幫助詐欺取財罪嫌，於98年10月30
    日以98年度偵字第20882號向臺灣板橋地方法院提起公訴，
    並於98年12月30日繫屬臺灣板橋地方法院99年度易字第9號
    審理中，有台灣高等法院被告乙○○前案紀錄表、臺灣板橋
    地方法院檢察署98年度偵字第20882號起訴書暨板檢慎群98
    偵20882字第163302號函各一份附卷可稽。本件聲請簡易判
    決處刑意旨認被告乙○○涉犯幫助詐欺取財罪嫌所交付之帳
    戶，核與前案所認定交付之帳戶，為同一帳戶，且係於同一
    時期所交付，被告以一提供帳戶之幫助行為，使得詐欺集團
    詐欺前案被害人范思信，並向本案被害人朱芳葦詐欺取財，
    故本案與前開臺灣板橋地方法院繫屬中之案件，係屬實質上
    同一案件，而本案台灣台南地方法院檢察署檢察官以98年度
    偵緝字第1481號聲請簡易判決處刑係99年1月25日繫屬本院
    ，有台灣台南地方法院檢察署99年1月25日甲○瑞地97偵122
    50字第4756號函在卷可參，顯係繫屬在後，參諸前揭刑事訴
    訟法第8條、第303條第7款之規定與說明，本院就繫屬在後
    之同一案件，自不得為審判，爰不經言詞辯論，逕為諭知不
    受理之判決。
據上論斷，應依刑事訴訟法第452條、第303條第2款、第307條，
判決如主文。
中    華    民    國    99    年    2     月    3     日
                  刑事第七庭  審判長法  官   鄧希賢
                                    法  官   朱中和
                                    法  官   田幸艷
以上正本證明與原本無異。
如不服本判決應於收受本判決後10日內向本院提出上訴書狀，並
應敘述具體理由。其未敘述上訴理由者，應於上訴期間屆滿後20
日內向本院補提理由書狀（均須按他造當事人之人數附繕本）「
切勿逕送上級法院」。
                                    書記官   莊文茹
中    華    民    國    99    年    2     月    6     日

司法院資訊處製作；財團法人民間司法改革基金會備份。
